【裁判字號】    98,交聲,4046
【裁判日期】    990202
【裁判案由】    違反道路交通管理處罰條例聲明異議
【裁判全文】
臺灣臺北地方法院交通事件裁定        98年度交聲字第4046號
原處分機關  臺北市交通事件裁決所
異  議  人
即受處分人  多利仕國際有限公司
代  表  人  甲○○
上列異議人即受處分人因違反道路交通管理處罰條例案件，對於
臺北市交通事件裁決所於民國98年10月14日北市裁申字第裁22-C
00000000號之裁決書（原舉發案號：北縣警交大字第C00000000
號）聲明異議，本院裁定如下：
    主  文
原處分撤銷。
多利仕國際有限公司不罰。
    理  由
一、按「道路交通管理、處罰，依本條例規定；本條例未規定者
    ，依其他法律規定」，道路交通管理處罰條例第2條定有明
    文，故涉及道路交通管理、處罰之有關事項，自應優先適用
    道路交通管理處罰條例之相關規定。而道路交通管理處罰條
    例所指之「道路」，係指公路、街道、巷衖、廣場、騎樓、
    走廊或其他供公眾通行之地方，業經該條例第3條第1款規定
    明確。
二、原處分意旨略以：異議人即受處分人多利仕國際有限公司所
    有車牌號碼為5315-DE號之自用小客車（下稱系爭車輛），
    於98年8月20日9時38分許，在臺北縣新店市○○路24號對面
    ，為臺北縣政府警察局新店交通分隊員警以異議人有「黃線
    停車」之違規行為，違反道路交通管理處罰條例第56條第1
    項第4款之規定，並以北縣警交大字第C00000000號舉發違反
    道路交通管理事件通知單掣單逕行舉發。嗣異議人於舉發通
    知單上所載應到案日期98年9月4日前向原處分機關提出申訴
    ，經原處分機關向原舉發單位查復後仍認異議人有上開違規
    行為，原處分機關乃於98年10月14日依道路交通管理處罰條
    例第56條第1項第4款之規定，以異議人有「在設有禁止停車
    標誌之處所停車」之行為，裁處罰鍰新臺幣900元，異議人
    於同月20日收受裁決書後，旋即於同月23日提出本件聲明異
    議等語。
三、異議人聲明異議意旨略以：系爭舉發違規地點即臺北縣新店
    市○○路24號對面，屬達觀鎮所有之私人土地，系爭車輛上
    亦貼有達觀鎮停車證，而該道路既屬達觀鎮○區○○○道路
    ，路權即屬社區居民，管委會亦同意道路兩旁可供居民停車
    ，地上黃線係10幾年前建商所劃上，達觀鎮社區非屬開放型
    社區，該拖吊場因達觀鎮大門警衛暫撤，強行進入社區私人
    土地進行拖吊，原處分機關所為之處分顯有錯誤，為此請求
    撤銷原處分等語。
四、經查：本件異議人於前揭時地停放系爭車輛，為原舉發單位
    舉發違規停車之事實，並有現場舉發照片4張及臺北縣政府
    警察局新店分局98年9月10日北縣警店交裁字第0980046513
    號函、臺北縣政府警察局北縣警交大字第C00000000號舉發
    違反道路交通管理事件通知單在卷可佐，異議人雖對上開事
    實並不爭執，惟堅詞否認有何違規停車之舉，並以前詞置辯
    ，故本件之爭點在於原舉發單位舉發違規地點即臺北縣新店
    市○○路24號對面，是否屬於道路交通管理處罰條例所稱之
    「道路」，而應依法納入管理，惟此乃屬事實認定之問題，
    自宜由道路主管機關及警察機關會同實地勘查，本於權責認
    定，此可參照交通部93年4月8日交路字第0930029486號函、
    94年08月17日交路字第0940046120號函、98年05月21日交路
    字第0980032521號函之意旨。而經本院依職權函詢臺北縣政
    府交通局，上開違規舉發地點是否為私有土地及是否屬道路
    交通管理處罰條例第3條第1款規定所指之道路，該局函覆稱
    ：「經本府工務局詳查81店建674號建築執照與85使字第153
    號使用執照，旨案道路為社區○設○路，通行使用未達20年
    ，未獲認定為本縣取得公用地役關係之既成巷道，故非屬道
    路交通管理處罰條例第3條第1款所認定之道路」，此有臺北
    縣政府交通局99年1月4日北交工字第0990034584號函在卷可
    據。則本件原舉發單位舉發異議人違規停車之地點既經道路
    主管機關認定不符道路交通管理處罰條例所稱之「道路」範
    圍，揆諸首揭規定意旨，自不得適用道路交通管理處罰條例
    相關之規定予以處罰，原處分機關不察，遽對異議人為前開
    裁決，即難認為允當，應認異議人之異議為有理由，自應由
    本院將原處分撤銷，改諭知異議人不罰，以資適法。
五、據上論斷，應依道路交通案件處理辦法第 20 條前段，裁定
    如主文。
中    華    民    國    99    年    2     月    2     日
                  交  通  法  庭  法  官  楊雅清
以上正本證明與原本無異。
如不服本裁定，應於送達後5日內，向本院提出抗告狀。
                                  書記官  吳俊龍
中    華    民    國    99    年    2     月    2     日

司法院資訊處製作；財團法人民間司法改革基金會備份。
